【裁判字號】    90,上,390
【裁判日期】    900612
【裁判案由】    損害賠償
【裁判全文】
臺灣高等法院民事判決  九十年上字第三九○號
    上  訴  人  乙○○
    被上訴人    甲○○
右當事人間損害賠償事件，上訴人對於中華民國九十年二月十四日臺灣基隆地方法院
八十九年度家訴字第二七號第一審判決提起上訴，本院判決如左：
    主    文
上訴駁回。
第二審訴訟費用由上訴人負擔。
    理    由
一、本件上訴人主張其與被上訴人原為男女朋友，因上訴人懷孕，兩造遂於民國八十
    七年三月二十九日訂婚，上訴人並住進被上訴人家中共同生活，嗣上訴人於八十
    七年四月間流產後，被上訴人即冷淡以對，上訴人因而發現被上訴人生性放蕩，
    無正常工作，沉溺賭博，並於八十八年春節除夕，竟因細故毆打上訴人，上訴人
    乃返回娘家居住，旋被上訴人為請求上訴人返家，乃書立保證書，保證不再傷害
    上訴人，上訴人始同意再與被上訴人同住。詎被上訴人並未因而改善其本性，仍
    沉溺於賭博，不思進取，甚且被上訴人未經上訴人同意，擅自花用上訴人四十萬
    元之存款，被上訴人乃再度書立保證書，保證其日後工作收入全交由上訴人處理
    ，並且承諾不賭博，要保護、照顧上訴人，否則願給付新台幣（下同）一百萬元
    予上訴人。惟被上訴人竟於八十九年六月二十二日違背其保證之內容，將上訴人
    趕出家門，不僅未盡其保證書所保證之義務，且顯已構成民法第九百七十六條第
    一項第九款之「其他重大事由」，爰以起訴狀繕本之送達為解除婚約之意思表示
    ，並依保證書及民法第九百七十七條第二項規定請求被上訴人給付一百萬元及非
    財產之損害賠償二十萬元，共計一百二十萬元及自起訴狀繕本送達翌日起至清償
    日止之法定遲延利息。被上訴人則以兩造訂婚後，上訴人即時常喝酒，並在外積
    欠債務，由被上訴人之母親代償十一萬七千元。又上訴人在外有男朋友，為此雙
    方協議分手，上訴人乃自行離家等語，資為抗辯。原審法院認上訴人主張兩造訂
    有婚約，且被上訴人曾書立保證書，為被上訴人所不爭執，堪信為真。則上訴人
    請求是否有理由，應審酌者為被上訴人是否違反保證書之約定條款、及被上訴人
    是否有重大事由，構成解除婚約要件。惟就上揭事由，上訴人僅舉證人許俊雄，
    而依證人許俊雄到場證稱：「我開車進去載送，是原告（按係指上訴人）通知我
    的，但我不知道原告為何要離家，原告是住台北，在基隆只有我壹個朋友，剛好
    我在開計程車，當時被告有無在場我不知道，但被告母親有在現場，而我也沒有
    問他為何，因我是他們的朋友，我與他們雙方都不是很熟，原告帶全部的行李離
    開，被告的母親從頭至尾都未說任何一句話，最後被告母親好像有問原告是否全
    部東西都拿完」（見原審卷第二七頁），核證人之證詞，僅能證明上訴人確於當
    日離開被上訴人之家中，至是否為遭被上訴人強行趕出，則無從證明，因認上訴
    人之主張無足採信，而判決駁回上訴人之訴及其假執行之聲請。
二、按提起上訴，應以上訴狀表明民事訴訟法第四百四十一條第二項之理由。又上訴
    狀內未表明上訴理由者，審判長得定相當期間命上訴人提出理由書；當事人逾審
    判長所定之期間始提出理由書者，法院得命該當事人以書狀說明其理由；當事人
    未依命說明理由者，法院得準用同法第四百四十七條之規定，或於判決時依全辯
    論意旨斟酌之。民事訴訟法第四百四十四條之一第一項、第四項、第五項分別定
    有明文。
三、本件上訴人於九十年三月十四日提起上訴，於上訴狀內未合法表明上訴理由。經
    本院審判長於九十年四月二十七日裁定命其於收受裁定後二十日內補正，此裁定
    已於九十年五月九日送達，有送達證書存證可稽，上訴人逾期迄今仍未補正，有
    違協力迅速促進訴訟之義務，揆之前揭所示，當事人逾期提出上訴理由書者，仍
    應說明逾期提出之理由，否則將生失權效果或不利益之規定，並依「舉輕以明重
    」之法理，本件上訴人之上訴，既未備任何理由，經定期命補正仍不為之，足認
    其在法律上顯無理由，爰不經言詞辯論，逕以判決駁回之。
四、據上論結，本件上訴為無理由，依民事訴訟法第四百四十九條第一項、第四百六
    十三條、第二百四十九條第二項規定、第七十八條，判決如主文。
中      華      民      國    九十      年      六      月     十二     日
                                民事第十四庭
                                    審判長法  官  張  劍  男
                                          法  官  蔡  芳  齡
                                          法  官  蘇  芹  英
右正本係照原本作成。
如不服本判決，應於收受送達後二十日內向本院提出上訴書狀，其未表明上訴理由者
，應於提出上訴後二十日內向本院補提理由書狀（均須按他造當事人之人數附繕本）
上訴時應提出委任律師或具有律師資格之人之委任狀；委任有律師資格者，另應附具
律師及格證書及釋明委任人與受任人有民事訴訟法第四百六十六條之一第一項但書或
第二項（詳附註）所定關係之釋明文書影本。
中      華      民      國    九十      年      六      月      十四    日
                                         書記官   黃      愛
附註：
民事訴訟法第四百六十六條之一（第一項、第二項）：
對於第二審判決上訴，上訴人應委任律師為訴訟代理人。但上訴人或其法定代理人具
有律師資格者，不在此限。
上訴人之配偶、三親等內之血親、二親等內之姻親，或上訴人為法人、中央或地方機
關時，其所屬專任人員具有律師資格並經法院認為適當者，亦得為第三審訴訟代理人
。


司法院資訊處製作；財團法人民間司法改革基金會備份。
